臺灣高雄地方法院交通事件裁定　　　　　　　　　　　　九十一年度交聲字第七號
　　原處分機關　高雄巿交通事件裁決所
　　異　議　人　甲○○
右列異議人因違反道路交通管理處罰條例案件，對於高雄市交通事件裁決所於民國九
十年十二月四日所為之處分（原處分：高市交裁字第駕裁三二—Ｂ00000000
號），聲明異議，本院裁定如左：
    主  文
原處分撤銷，發交高雄市交通事件裁決所。
    理  由
一、本件異議意旨略以：異議人於民國九十年十二月十日收受高雄市交通事件裁決所
    寄送之違反道路交通管理事件裁決書，認為異議人於八十八年十二月十四日，有
    駕駛車牌號碼ＸＲ—五九七三號自小客車一部，在高雄市○○路十八號巷口，有
    倒車時未顯示倒車燈之事實，經高雄市政府警察局交通大隊開單舉發（高市警刑
    字第Ｂ00000000號），惟異議人從未收受該舉發通知單，使異議人無從
    知悉已有違規之事實，且使異議人無從對案發情形做解釋，而異議人亦無前述違
    規之事實，為此具狀提出異議等語。
二、按（一）對於違反道路交通管理處罰條例之行為，應按其違反條款規定之受處罰
    對象，填製舉發違反道路交通管理事件通知單（以下簡稱通知單），並於被通知
    人欄予以勾記，當場舉發者，應填記駕駛人或行為人姓名、性別、出生年月日、
    地址、身分證統一號碼及車主姓名、地址、車牌號碼、車輛種類。被查獲之駕駛
    人或行為人為受處分人時，應將該通知單填記後交付該行為人簽名或蓋章收受之
    ，又按違反道路交通管理事件行為人，未依規定自動繳納罰鍰，或未依規定到案
    聽候裁決，處罰機關應於二個月內依標準表逕行裁決之；而違反本條例行為之處
    罰，處罰機關於裁決前，應給予違規行為人陳述之機會，違反道路交通管理事件
    統一裁罰標準及處理細則第十一條一項第一款、第四十四條第一項、第四十條前
    段分別定有明文。（二）又處罰機關受理移送之舉發違反道路交通管理事件時，
    發現應填記內容不符規定，或所列附件漏未移送者，應即洽請原移送機關更正或
    補送。違反道路交通管理事件，處罰機關受理後發現舉發錯誤或要件欠缺，可補
    正或尚待查明者，退回原舉發單位查明補正後依法處理，違反道路交通管理事件
    統一裁罰標準及處理細則第三十四條亦定有明文。準此，駕駛人如有前述倒車未
    顯示倒車燈之違規行為，舉發單位應依法填製舉發違反道路交通管理事件通知單
    ，並當場由行為人簽名收受，縱使未當場由行為人簽名收受，應查明其姓名、住
    址，並將通知書送達行為人，使行為人有答辯之機會，處罰機關於行為人受通知
    而逾期不到者始得逕行裁決；及處罰機關受理舉發機關移送違反道路交通管理事
    件後，如發現通知單之送達證明資料漏未移送者，依法應即洽請原移送機關（舉
    發機關）更正或補送，其裁決程序始謂合法。
三、本件舉發機關之違規事實既以異議人所有之前開汽車有於右揭時地倒車時未顯示
    倒車燈之事實而予舉發，此有高雄市政府警察局舉發違反道路交通管理事件通知
    單一紙在卷可憑，是舉發機關自應將該通知書當場由異議人簽名收受，使異議人
    可得知此情事，而於應到案日期前至應到案處所即高雄市交通事件裁決所陳述意
    見。經查，依卷附之高雄市政府警察局交通大隊於八十九年二月一日，以高市警
    刑字第Ｂ00000000號舉發之舉發違反道路交通管理事件通知單「應到案
    日期」欄，雖記載異議人應於八十九年二月二十九日前到案，惟舉發機關並非於
    異議人違規當時（八十八年十二月十四日）當場舉發，而係處理車禍案件後再填
    製舉發單舉發，是並未予異議人當場簽名收受，異議人亦否認有收受此通知單之
    事實，而從該通知單「收受通知聯者簽章」欄中，並未有異議人之簽名或蓋章，
    亦可知舉發機關並未交由異議人簽名收受，是舉發機關自應將該舉發單依法送達
    予異議人收受始可。另按處理違反道路交通管理事件，有關文書送達之程序，依
    行政程序法之規定，違反道路交通管理事件統一裁罰標準及處理細則第五條定有
    明文，又依行政程序法第十一節中關於送達之規定，原則上送達機關應將文書送
    達於應受送達人之住居所、事務所或營業所，如無法送達，則可分別依行政程序
    法第七十三條及第七十四條之規定，為留置送達或寄存送達，在應為送達之處所
    不明時，尚可依同法第七十八條之規定為公示送達，準此，本案前揭舉發違反道
    路交通管理事件通知單，自應依前述規定而為送達，始為合法。然查，經本院向
    高雄市政府警察局交通警察大隊函詢本案舉發違反道路交通事件通知單郵寄送達
    予異議人之情形，經其回函本院：該違規通知單經二次送達予異議人，惟因異議
    人之地址即高雄市三民區○○○路六三八巷七十二弄十八號，因查無此地址及招
    領逾期而退回等情，此有高雄市政府警察局交通警察大隊於九十一年二月二十二
    日，以高市警交業字第Ｏ二九四三號函文檢附之信封二紙在卷可憑，是警察機關
    並未依照舉發單上所記載之異議人地址即高雄市苓雅區○○○路一四Ｏ號送達，
    且未查明異議人究係有無遷移住所，僅因前揭二紙信封無法送達即不予送達，而
    未依前述其他送達方式依法將舉發通知單送達予異議人，自不能謂異議人已受應
    到案期間之合法通知，而可於應到案日期內陳述意見，故原處分機關以異議人不
    依通知所定限期前往指定處所聽候裁決，即逕行裁決，其裁決與上開規定即有未
    合，本件異議為有理由，原處分應予撤銷，另行發交原處分機關依照上開規定程
    序辦理。
據上論結，應依道路交通案件處理辦法第二十條，裁定如主文。
中      華       民       國         九十一    年     三    月    十九  日
                                     臺灣高雄地方法院交通法庭
                                                 法  官  呂憲雄
右正本證明與原本無異。
如不服本裁定，應於裁定送達後五日內，向本院提出抗告狀。
                                                 書記官  黃進遠
中      華       民       國         九十一    年     三    月    二十  日
